臺灣士林地方法院民事簡易判決
111年度士簡字第1178號
原      告  張春芬
被      告  熊祚緯
            郭芸妘



上列當事人間請求返還租賃房屋事件，本院於民國111年9月27日
言詞辯論終結，並判決如下：
    主  文
被告郭芸妘應將坐落新北市○○區○○路○○○巷○○○號五樓之七之房屋
騰空遷讓返還予原告。
被告郭芸妘應自民國一百一十一年七月一日起至遷讓返還上開房
屋之日止，按月給付原告新臺幣壹萬參仟元。
被告熊祚緯應給付原告新臺幣貳仟肆佰玖拾玖元，及自民國一百
一十一年八月二十四日起至清償日止，按週年利率百分之5計算
之利息。
原告其餘之訴駁回。
訴訟費用新臺幣壹仟柒佰柒拾元，其中新臺幣壹仟肆佰柒拾壹元
由被告郭芸妘負擔、新臺幣貳拾陸元由被告熊祚緯負擔，餘由原
告負擔。
本判決原告勝訴部分得假執行。
原告其餘假執行之聲請駁回。
    事實及理由要領
一、被告郭芸妘（以下單指被告郭芸妘時，均略稱郭芸妘）經合
    法通知，未於言詞辯論期日到場，核無民事訴訟法 第386 
    條所列各款情事，爰依原告之聲請，准由其一造辯論而為判
    決。
二、原告起訴主張：原告將門牌號碼新北市○○區○○路00巷00號5
    樓之7之房屋（下稱系爭房屋）出租予被告熊祚緯（以下單
    指被告熊祚緯時，均略稱熊祚緯），並有簽訂租賃契約書（
    下稱系爭租賃），租期自民國109年8月1日起至110年8月1日
    止，每月租金新臺幣（下同）13,000元，水、電等費用由熊
    祚緯負擔；於上揭租約屆期後，雙方未再行簽訂系爭房屋租
    賃契約，而係按照原租賃契約條件，成立不定期租約；於11
    1年5月11日熊祚緯向原告表示資金有困難，希望延遲交付租
    金，原告應允後，熊祚緯卻於積欠2個月租金後，仍未為交
    付，原告向其催繳，熊祚緯卻向原告表示，其已經搬離系爭
    房屋，現由其女友郭芸妘居住其中；原告遂於111年6月29日
    寄發存證信函予熊祚緯，終止雙方之租賃關係，並要求熊祚
    緯遷讓返還系爭房屋，及支付所積欠之2個月租金26,000元
    及水費1,214元、電費1,285元（上開款項合計28,499元）；
    至於押金26,000元部分，應係俟系爭房屋點交狀況正常後才
    退還，不能現行扣抵；又於雙方租賃契約終止後，被告已經
    無權使用系爭房屋，卻未經同意繼續使用系爭房屋，即獲有
    相當於租金之利益，原告則受有相當於租金之損害，即每月
    租金13,000元及水電費1,250元（合計14,250元）；郭芸妘
    係得到熊祚緯同意方居住於系爭房屋，被告應連帶負責，被
    告之間的關係應由被告自行處理，與原告無關，爰請求被告
    返還系爭房屋、給付積欠之租金水電費及自111年7月1日起
    至遷讓返還系爭房屋之日止，按月給付原告14,250元等語，
    並聲明：1.被告應將系爭房屋騰空返還予原告；2.被告應自
    111年7月1日起至遷讓系爭房屋之日止，按月連帶給付原告1
    4,250元；3.熊祚緯應給付原告28,499元，及自本件起訴狀
    繕本送達翌日起至清償日止，按年息5％計算之利息；4.原告
    願供擔保請准宣告假執行。
三、熊祚緯答辯略以：熊祚緯於111年5月23日與郭芸妘吵架，隔
    日熊祚緯就沒有回去系爭房屋，同年月26日熊祚緯回去系爭
    房屋，發現郭芸妘將系爭房屋門鎖換鎖，所以熊祚緯無法進
    入系爭房屋，此後熊祚緯再無進入系爭房屋，當然沒有要讓
    郭芸妘續住在系爭房屋之意，熊祚緯並於111年6月23日以存
    證信函通知郭芸妘要搬離系爭房屋，故關於租賃契約於111
    年6月29日終止後之不當得利，應係向郭芸妘請求，而非熊
    祚緯；另熊祚緯對於系爭房屋之租金繳到111年4月份，原告
    尚保有2個月的押租金，熊祚緯確實有積欠原告租金及水電
    費，此部分應得先就押租金扣抵等語，並聲明請求駁回原告
    之訴。
四、郭芸妘未於言詞辯論期日到場，亦未以書狀作何聲明或陳述
    。 
五、法院得心證的理由：
　㈠熊祚緯部分：
　1.原告主張熊祚緯應返還系爭房屋、給付積欠租金及按月給付
    不當得利，並提出系爭房屋租賃契約書、水電費繳費憑證、
    存證信函等件為證，熊祚緯則以上詞置辯；經查，原告與熊
    祚緯就系爭房屋係存有租賃關係，該租賃契約已經於111年6
    月29日終止，此為原告、熊祚緯所不爭執（見本院卷第69）
    ，熊祚緯理應將系爭房屋返還原告，然熊祚緯於111年5月23
    日已未在居住系爭房屋等情，亦為原告所不爭（見本院卷第
    69），系爭房屋現由郭芸妘占有使用中（詳後述），雖郭芸
    妘原係經過熊祚緯之同意而居住於系爭房屋中，則熊祚緯縱
    無居住系爭房屋，亦係藉由郭芸妘之手而間接占有系爭房屋
    ，然查熊祚緯確於111年6月27日寄發存證信函要求郭芸妘返
    還系爭房屋予原告（見本院卷第75頁），該該信函已於111
    年6月29日由系爭房屋之管理員代為簽收，則熊祚緯已將終
    止郭芸妘使用系爭房屋之意思表示傳達予郭芸妘，則此間接
    占有之關係亦於111年6月29日中斷，應認熊祚緯自111年6月
    29日起已不再占有系爭房屋，自無從命熊祚緯返還系爭房屋
    ，且熊祚緯既自111年6月29日起不再占有使用系爭房屋，當
    無須自就111年7月1日起之部分，擔負返還不當得利之責，
    原告此部分之請求，均無理由，應予駁回。
　2.熊祚緯自承有積欠原告租金與水電費共計28,499元等語（見
    本院卷第68頁），就此熊祚緯自應負清償之責。然原告就系
    爭租賃，尚有押金26,000元尚未歸還熊祚緯，此為原告所不
    爭執，就此原告雖主張押金部分應係俟系爭房屋點交狀況正
    常後才退還，不能現行扣抵欠租云云，然按押租金在擔保承
    租人租金之給付及租賃契約之履行，故租賃關係消滅後，承
    租人如有欠租或其他債務不履行時，其所交付之押租金，發
    生當然抵充之效力（最高法院108年度台上字第128號判決同
    此見解），而所謂當然抵充究竟應先抵充何筆，自應以何種
    欠租或其他債務不履行之損害賠償先行發生，即先行抵充，
    出非契約當事人另有約定指定何筆款項不用用抵抵充，則實
    無由當事人之一方單方面指定何筆債權不得抵充之理，況系
    爭房屋有無損壞而得向承租人求償，現根本無具體內容，是
    就欠租26,000元，仍應自押金26,000元中逕行扣抵而無剩餘
    ，是原告請求熊祚緯給付欠租26,000元部分，男認為有理由
    ，應予駁回，倘系爭房屋返還後發現有其他損害，應以另訴
    請求熊祚緯賠償。另未經扣抵而積欠原告之水費1,214元、
    電費1,285元（合計2,499元），熊祚緯自應付給付之責，就
    此範圍之請求為有理由，應予准許。
　3.給付無確定期限者，債務人於債權人得請求給付時，經其催
    告而未為給付，自受催告時起，負遲延責任；其經債權人起
    訴而送達訴狀，或依督促程序送達支付命令，或為其他相類
    之行為者，與催告有同一之效力；遲延之債務，以支付金錢
    為標的者，債權人得請求依法定利率計算之遲延利息；應付
    利息之債務，其利率未經約定，亦無法律可據者，週年利率
    為百分之5，民法第229條第2項、第233條第1項前段、第203
    條分別有明文規定。查本件起訴狀繕本於111年8月23日送達
    予熊祚緯，有送達回證在卷可稽（見本院卷第61頁），故原
    告就上揭得請求之金額，併請求熊祚緯給付自111年8月24日
    （即起訴狀繕本合法送達之翌日）起至清償日止，按週年利
    率百分之5計算之遲延利息，亦屬有據。
　㈡郭芸妘部分：
  1.經查，經本院指派員警訪查，確認郭芸妘現確實居住於系爭
    房屋中，有新北市政府警察局淡水分局函覆在卷可稽（見本
    院卷第43頁至第47頁），而經查郭芸妘並無任何權利得占有
    使用系爭房屋，應將系爭房屋騰空遷讓返還予原告，原告此
    部分請求為有理由，自應准許。
  2.按無法律上之原因而受利益，致他人受損害者，應返還其利
    益，不當得利之受領人應返還之利益，依其利益之性質不能
    返還，應償還其價額，同法第179條、第181條但書亦分別規
    定甚明；郭芸妘無其它法律上之原因，自111年7月1日起繼
    續占有使用系爭房屋，致原告無法使用因而受有損害，該「
    使用利益」依其性質不能返還，而無權占用他人房屋，可能
    獲得相當於租金之利益為社會通常之觀念，而依原告向熊祚
    緯所收取之系爭房屋租金為13,000元，因此，原告依不當得
    利之規定，請求郭芸妘自111年7月1日起至遷讓返還系爭房
    屋之日止，按月給付原告相當於租金之不當得利13,000元，
    亦為法之所許，至於原告另請求每月1,250元之水電費部分
    ，蓋111年7月1日後熊祚緯已未居住系爭房屋，先前水電費
    數額已難用以預估將來之水電費用，原告就111年7月1日以
    後可能之水電費數額，亦未提出其他證據加以證明，南認可
    採，是就每月水電費1,250元部分原告舉證尚有未足，為無
    理由，應予駁回。
  3.從而，原告請求郭芸妘將系爭房屋遷讓返還原告，及自111
    年7月1日起至遷讓系爭房屋之日止，按月給付原告13,000元
    ，為有理由，應予准許，逾此範圍，為無理由，應予駁回，
    爰判決如主文第1、2項所示。
六、本件原告勝訴部分係就民事訴訟法第427條第1項適用簡易程
    序所為被告敗訴之判決，依民事訴訟法第389條第1項第3款
    規定，應就原告勝訴部分依職權宣告假執行，原告此部分假
    執行之聲請不另准駁。至原告敗訴部分，其假執行之聲請即
    失所附麗，應併予駁回。
七、訴訟費用負擔之依據：民事訴訟法第78條，並依職權確定訴
    訟費用額為1,770元（第一審裁判費），其中1,471元應由郭
    芸妘負擔、26元由熊祚緯負擔，餘（即273元）由原告負擔
    。
中　　華　　民　　國　 111　　年　　10　　月　　25　　日
                  士林簡易庭法  官  陳紹瑜 
以上正本係照原本作成。
如不服本判決，應於判決送達後20日內，向本院提出上訴狀並應
記載上訴理由，如於本判決宣示後送達前提起上訴者，應於判決
送達後20日內補提上訴理由書（須附繕本）。             
中　　華　　民　　國　 111　　年　　10　　月　　25　　日
                            書記官  詹禾翊